【裁判字號】    99,訴,954
【裁判日期】    990831
【裁判案由】    給付借款
【裁判全文】
臺灣臺南地方法院民事判決               99年度訴字第954號
原      告  臺南縣下營鄉農會
法定代理人  乙○○
訴訟代理人  丁○○
被      告  財政部國有財產局臺灣南區辦事處臺南分處即顏熀
            亮之遺產管理人
法定代理人  丙○○
訴訟代理人  甲○○
上列當事人間請求給付借款事件，經本院於民國99年8月17日言
詞辯論終結，判決如下：
    主      文
被告應於被繼承人顏熀亮之遺產範圍內給付原告新臺幣壹佰玖拾
伍萬參仟玖佰柒拾柒元，及自民國九十八年三月二十九日起至清
償日止，按週年利率百分之四點一四五計算之利息，暨自民國九
十八年九月三十日起至清償日止，逾期在六個月以內者，按上開
利率百分之十，逾期超過六個月者，按上開利率百分之二十計算
之違約金。
訴訟費用新臺幣貳萬零肆佰零肆元由被告於被繼承人顏熀亮之遺
產範圍內負擔。
    事實及理由
一、原告起訴主張：訴外人顏丁川於民國93年3月29日邀同被告
    為連帶保證人，向原告借款新臺幣（下同）2,300,000元，
    約定借款期間自93年3月29日起至103年3月29日止，本金分
    為20期，每期6個月，第1期至第4期繳納利息不還本金，第5
    期至第20期照攤還規定攤還本息，利率按週年利率4.625%計
    算，惟自98年3月10日調降利率為週年利率4.145%。並約定
    如未能按規定繳納日期繳息，即視為母利一併全部到期，得
    由原告隨時收回全部借款之本息及違約金。訴外人顏丁川自
    98年3月29日起即未依約繳納本息，依約債務視為全部到期
    ，迄今尚欠借款本金1,953,977元及如主文第1項所示之利息
    暨違約金未清償。被繼承人顏熀亮於98年4月13日死亡，而
    被告財政部國有財產局臺灣南區辦事處臺南分處業經本院選
    任為被繼承人顏熀亮之遺產管理人確定（本院98年度司財管
    字第5號、99年度家抗字第1號民事裁定），為此，原告本於
    連帶保證之法律關係，請求被告於被繼承人顏熀亮之遺產範
    圍內如數給付等情；並聲明：求為判決如主文第1項所示。
二、被告則以：原告以被繼承人顏熀亮為訴外人顏丁川向原告借
    款2,300,000元之連帶保證人，因履經催索均不獲付款，因
    而請求被繼承人顏熀亮給付尚欠款項1,953,977元暨利息及
    違約金，則關於本件借貸之借據是否為真實，原告應負舉證
    責任等語，資為抗辯；並聲明：求為判決駁回原告之訴。
三、得心證之理由：
  (一)原告前開主張之事實，已據其提出農貸借據、下營鄉農會借
    款（抵押設定）申請書、台南縣下營鄉農會徵信報告表、申
    請書、農業綜合專案貸款放款分戶卡、授信約定書、放款放
    出撥貸合併貸放登錄單、下營鄉農會收入傳票、利率查詢等
    件為證，被告對原告所提出上開證物為真正亦無爭執，復經
    本院依職權調取本院98年度司財管字第5號、99年度家抗字
    第1號選任遺產管理人之案卷核閱無訛，核與所述情節相符
    ，堪認其為真實。被告雖以前揭情詞置辯；惟查：被繼承人
    顏熀亮若未連帶保證本件借款，應無可能提供其所有坐落臺
    南縣下營鄉○○○段911地號土地為原告設定最高限額4,920
    ,000元抵押權之理（見原告提出之土地登記第一類謄本）。
    是以被告前揭所辯，尚非可採。綜上所述，本件依上開調查
    證據之結果，堪信原告主張為真實。
  (二)從而，原告本於連帶保證之法律關係，請求被告於被繼承人
    顏熀亮之遺產範圍內給付如主文第1項所示之金額，為有理
    由，應予准許。
四、按訴訟費用，由敗訴之當事人負擔；法院為終局判決時，應
    依職權為訴訟費用之裁判，民事訴訟法第78條及第87條第1
    項分別定有明文。經核本件訴訟費用為20,404元，而原告之
    請求為有理由，爰依上開規定確定被告應於被繼承人顏熀亮
    之遺產範圍內負擔之訴訟費用如主文第2項所示。
五、據上論結：本件原告之訴為有理由，依民事訴訟法第78條、
    第87條第1項，判決如主文。
中    華    民    國    99    年    8     月    31    日
                  民事第三庭    法  官  高俊珊
以上正本係照原本作成。
如不服本判決，應於判決送達後20日內，向本院提出上訴狀並表
明上訴理由，如於本判決宣示後送達前提起上訴者，應於判決送
達後20日內補提上訴理由書（須附繕本）。
如委任律師提起上訴者，應一併繳納上訴審裁判費。
中    華    民    國    99    年    8     月    31    日
                                書記官  蔡雅惠

司法院資訊處製作；財團法人民間司法改革基金會備份。
